【裁判字號】    89,訴,1205
【裁判日期】    890713
【裁判案由】    偽造文書等
【裁判全文】
臺灣高雄地方法院刑事判決                        八十九年度訴字第一二五號
    公  訴  人  臺灣高雄地方法院檢察署檢察官
    被      告  乙○○
右列被告因偽造文書等案件，經檢察官提起公訴（八十九年度偵字第九七九０號），
本院判決如左：
    主  文
乙○○意圖為自己不法之所有，而侵占對於業務上所持有之物，處有期徒捌月。緩刑
年。
澳大利亞商安盛國衛人壽保險股份有限公司臺灣分公司編號Ａ０二六三０四號保險費
收據第二聯上偽造之「胡進鴻」、「林淑惠」署押貳枚，沒收。
    事  實
一、乙○○於民國八十六年間係任職於澳大利亞商安盛國衛人壽保險股份有限公司臺
    灣分公司（以下簡稱國衛人壽公司）之保險業務專員，因其妻甲○○同為該公司
    員工並登錄高雄市三民區博愛國小為服務區，致其亦得於該服務區招攬客戶，並
    以甲○○名義收取保費繳回公司，均屬其業務範圍，為從事業務之人。詎其在任
    職期間，於八十六年五月二十二日上午十時許，利用代甲○○收取保險費之便，
    向要保人博愛國小收取被保險人陳秀娟等十二人之八十六年度團體傷害保險費共
    計新台幣（下同）一萬八千六百元，並開立同額之國衛人壽公司編號Ａ０二六三
    ０四號保險費收據第一聯予要保人博愛國小收執後，竟意圖為自己不法之所有，
    將應報繳國衛人壽公司存執之上開收據第二聯變造為保險費金額六百元、被保險
    人僅陳秀娟一人，並於收據上冒簽主管胡進鴻、林淑惠之名，偽造「胡進鴻」、
    「林淑惠」之署押各一枚後，持向國衛人壽公司繳回保險費六百元，而將收取之
    其餘一萬八千元保險費侵占入己，足生損害於國衛人壽公司、胡進鴻及林淑惠。
    嗣於八十七年四月間，國衛人壽公司依乙○○報繳之金額向博愛國小寄發續繳八
    十七年度之保險費通知後，經博愛國小告知八十六年加保之被保險人共十二名，
    已繳納保險費一萬八千六百元等情，國衛人壽公司始發現上開收據係變造，對胡
    進鴻、林淑惠、甲○○等人提出告訴（業經臺灣高雄地方法院檢察署檢察官以八
    十七年度偵字第一一一九三號不起訴處分確定），經承辦檢察官於該案偵查中查
    悉上情。
二、案經臺灣高雄地方法院檢察署檢察官簽請偵查起訴。
    理  由
一、右揭事實，業據被告乙○○嗣於本院八十九年六月二十九號審理時坦承不諱，並
    有其當庭提出之自白書一份附卷可稽，核與國衛人壽公司代理人丙○○於偵查中
    指述上開編號Ａ０二六三０四號保險費收據第二聯之保險費金額及被保險人數確
    係遭變造，該公司僅收取保險費六百元，及被告之妻甲○○於偵查中陳稱上開收
    據之字跡係被告筆跡，該筆保險費係被告前往收取，暨胡進鴻、林淑惠於偵查中
    均稱未經手上述變造之收據，並否認曾授權被告簽署等情節相符，並有上開收據
    第一聯、第二鄰影本附卷互核可稽，被告自白顯與事實相符，本件事證已臻明確
    ，被告犯行堪以認定。
二、查被告係於八十六年間係國衛人壽公司之保險業務專員，負責招攬保險業務，並
    經國衛人壽公司授權向其所招攬之要保人收取保險費，開立保險費收據第一聯予
    要保人收執後，將收據第二聯連同所收取之保險費繳回國衛人壽公司存執，故所
    收取之保險費係被告因業務上而持有之物，其竟變易持有為所有之意思，於向要
    保人收取保險費一萬八千六百元後，變造收據第二聯之保險費及保險人數，並偽
    造主管「胡進鴻」、「林淑惠」之署押後，繼而行使該私文書，持向國衛人壽公
    司報繳六百元，將其餘一萬八千元侵占入己，足生損害於國衛人壽公司、胡進鴻
    及林淑惠，核被告所為，係犯刑法第二百十六條、第二百十條之行使變造私文書
    罪、第三百三十六條第二項之業務侵占罪。而被告同時偽造收據上主管「胡進鴻
    」、「林淑惠」之署押各一枚為變造該收據私文書之部分行為；及被告變造私文
    書後進而行使，其變造私文書之低度行為亦為行使偽造私文書之高度行為所吸收
    ，均不另論罪。又被告上開行使變造私文書罪，與所犯之業務侵占二罪之間，有
    方法結果之牽連關係，依刑法第五十五條之規定，應從較重之業務侵占罪處斷。
    爰審酌被告正值壯年，竟不思循合法正當途徑獲致財富，濫用公司對其信任，侵
    占上開款項，投機非行實不足取，惟念其並無前科，有台灣高雄地方法院檢察署
    刑案資料查註紀錄表在卷可稽，素行尚佳，且嗣後已坦承犯行，深表悔意，及被
    告侵占所得之款項僅一萬八千元，尚非鉅額，國衛人壽公司代理人丙○○亦於本
    院表示該公司已無追究之意等一切情狀，量處如主文所示之刑。又被告前未曾受
    有期徒刑以上刑之宣告，此有前揭刑案資料查註紀錄表可稽，其因一時貪慾，短
    於思慮，致觸犯本案犯行，且其犯罪已坦承深表後悔之意，由其犯罪後之態度足
    信其經此起訴審判程序，應無再犯之虞，本院因認前開對其宣告之刑，以暫不執
    行為適當，爰併予宣告緩刑三年，以啟自新，並觀後效。又國衛人壽公司編號Ａ
    ０二六三０四號保險費收據第二聯上偽造之「胡進鴻」、「林淑惠」署押二枚，
    應依刑法第二百十九條規定，併予宣告沒收。
據上論斷，應依刑事訴訟法第二百九十九條第一項前段，刑法第二百十六條、第二百
十條、第三百三十六條第二項、第五十五條、第七十四條第一款、第二百十九條，罰
金罰鍰提高標準條例第一條前段，判決如主文。
中      華      民      國    八十九    年      七      月     十三     日
                                  臺灣高雄地方法院刑事庭
                                      法  官  陳淑卿
右正本證明與原本無異。
如不服本判決，應於判決送達後十日內，向本院提出上訴狀。
                                      書記官  陳朝宗
中      華      民      國    八十九    年      七      月     十三     日
附錄本案判決論罪科刑法條：
刑法第二百十六條：
行使第二百十條至第二百十五條之文書者，依偽造、變造文書或登載不實事項或使登
載不實事項之規定處斷。
刑法第二百十條：
偽造、變造私文書，足以生損害於公眾或他人者，處五年以下有期徒刑。
刑法第三百三十六條第二項：
對於業務上所持有之物，犯前條第一項之罪者，處六月以上五年以下有期徒刑，得併
科三千元以下罰金。


司法院資訊處製作；財團法人民間司法改革基金會備份。
